臺灣橋頭地方法院刑事裁定　
110年度聲判字第49號
聲  請  人
即  告訴人  吳天怡


代  理  人  呂坤宗律師
被      告  呂柏儀


            黃郁茹（原名陳佩君）



            詹雅媚


            高毓蔚


上列聲請人因告訴被告妨害名譽案件，不服臺灣高等檢察署高雄
檢察分署檢察長中華民國110年11月4日110年度上聲議字第2002
號駁回聲請再議之處分（原不起訴處分案號：臺灣橋頭地方檢察
署110年度偵字第10547號），聲請交付審判，本院裁定如下：
    主  文
聲請駁回。
    理  由
一、聲請交付審判意旨略以：
　㈠原檢察官僅用函詢的方式詢問本院108年度勞訴字第123號民
    事案件（下稱系爭勞訴案件）聲請人之訴訟代理人宋錦武律
    師，係為有關於該案被證6（即聲證1，109年1月14日捷康公
    司所提出，下稱系爭被證6文書）的部分，然以函詢方式並
    不能表示實際交付卷證的情形，而陳報狀所謂聲請人表達實
    質內容不實在，主要是指「105年8月23日懲處會議記錄」，
    並非針對系爭被證6文書內容不實在所言，且聲請人對於內
    容並未詳細閲覽，而一直到9月底時聲請人才親眼見到系爭
    被證6文書，否則聲請人早就於109年1月14日知悉6個月內提
    出告訴，不會等到9月底知悉才提出告訴。在系爭勞訴案件
    審理中，聲請人確於109年9月底得知、於109年11月16日判
    決後才注意到訴訟中的系爭被證6文書。原檢察官單憑函詢
    內容就認定聲請人已逾告訴期間，並無調查其他事證證明，
    原檢察官對於已逾告訴期間之認定顯有違誤。
　㈡且系爭被證6文書應該係向不特定人散布，並非僅向特定主管
    表達不滿，且內容關於對聲請人妨害名譽的部分，與本院10
    7年度訴字第295號民事判決針對懲處過程及職場霸凌之行為
    ，並無關聯性，原檢察官引用上開判決係無理由。從而，原
    不起訴處分書顯有違法之處，爰聲請交付審判等語。
二、按告訴人不服上級法院檢察署檢察長或檢察總長認再議為無
    理由而駁回之處分者，得於接受處分書後10日內委任律師提
    出理由狀，向該管第一審法院聲請交付審判。法院認交付審
    判之聲請不合法或無理由者，應駁回之，刑事訴訟法第258
    條之1、第258條之3第2項前段，分別定有明文。本案聲請人
    以被告4人涉嫌妨害名譽，向臺灣橋頭地方檢察署（下稱橋
    頭地檢署）檢察官提起告訴，經檢察官偵查後於110年8月17
    日以110年度偵字第10547號為不起訴處分。聲請人不服，聲
    請再議，嗣經臺灣高等檢察署高雄檢察分署（下稱高雄高分
    檢）檢察長於110年11月4日以110年度上聲議字第2002號，
    認原處分並無不當，而駁回聲請人再議之聲請。嗣聲請人於
    110年11月10日收受上開再議駁回處分書之送達，聲請人不
    服，於110年11月19日委任律師提出刑事交付審判聲請狀向
    本院聲請交付審判等情，有前揭不起訴處分書、駁回再議處
    分書、聲請人收受再議駁回處分書之送達證書、聲請人之刑
    事交付審判聲請狀及律師委任狀在卷可稽，並經本院調取上
    開卷宗核閱無誤，是聲請人向本院聲請交付審判，程序上合
    於首揭法條規定，先予敘明。
三、按聲請交付審判制度，乃對於「檢察官不起訴或緩起訴裁量
    權」制衡之一種外部監督機制。是受理聲請之管轄法院，僅
    就檢察官所為不起訴、緩起訴之處分、駁回再議聲請處分是
    否正確加以審查，以防止檢察機關濫權即可；又依新修正之
    刑事訴訟法第260條對於不起訴處分已確定或緩起訴處分期
    滿未經撤銷者，得再行起訴之規定，其立法理由明確說明，
    本條所謂不起訴處分已確定者，係包括「聲請法院交付審判
    復經駁回者」之情形在內。從而，依前揭說明，法院於審查
    聲請交付審判之案件時，就刑事訴訟法第258條之3第3項所
    謂「得為必要之調查」規定之適用，即調查證據之範圍，自
    應以偵查中曾顯現之證據為限，不可就聲請人新提出之證據
    再為調查，亦不得蒐集偵查卷以外之證據。再則法院就聲請
    交付審判案件之審查，應以聲請人所指摘不利被告之事證未
    經檢察機關詳為調查斟酌，或不起訴處分書所載理由違背經
    驗法則、論理法則及證據法則為限，且法院裁定交付審判，
    即如同檢察官提起公訴，是法院裁定交付審判之前提，尚必
    須偵查卷內所存證據已符合刑事訴訟法第251條第1項規定「
    足認被告有犯罪嫌疑」，亦即該案件必須已經跨越起訴門檻
    ，否則，縱或法院對於檢察官所認定之基礎事實有不同判斷
    ，但如該案件仍須另行蒐證、偵查始能判斷應否交付審判者
    ，因交付審判審查制度並無如同再議救濟制度得發回原檢察
    官繼續偵查之設計，法院仍應依同法第258條之3第2項前段
    規定，以聲請無理由裁定駁回。
四、原不起訴處分及再議駁回處分之意旨，已清楚敘明認定聲請
    人提出本件告訴已逾告訴期間，及被告4人未構成告訴意旨
    所指誹謗罪嫌之證據及理由，並經本院調取全案偵查卷宗核
    閱無訛，是檢察官調查證據、採認事實確有所據，其認事用
    法亦無違背經驗法則或論理法則之處。聲請人雖仍以上開理
    由聲請交付審判，惟本院補充如下：
　㈠經查，系爭被證6文書所載內容略以：4月30日乙○○與陳佩君
    （即丙○○）在茶水間時，聲請人進入茶水間說：「醜女，可
    憐啊」等語；同日乙○○於晚餐後進入化妝室洗餐具，出來後
    聲請人迎面走來並說：「陳為民，可憐啊，陳為民」；5月3
    日乙○○進入化妝室後，聲請人隨後也進入化妝室，陳佩君擔
    心乙○○亦跟隨進入並表示：「柏儀妳出來小心一點，不要講
    話」，聲請人當下以奇特語調複誦陳佩君所述內容，並一再
    發出咳嗽聲，事後3人均回到餐廳時，聲請人大聲表示：「
    要告去人事部告，大家一起把事情鬧大，看誰比較大」等語
    ；5月4日用餐時間，聲請人走下樓梯時拿手機邊拍攝，陳佩
    君看見並告知領班等情，經核與「QRA甲○○評議紀錄」中「
    吳員近期被申訴事項」所載內容大致相符。且上開懲戒評議
    會議於105年8月23日進行時，有請聲請人到場，告知其評議
    內容並做說明，事後將會議紀錄寄發給聲請人乙節，亦有台
    灣捷康綜合有限公司（下稱捷康公司）110年8月6日110捷字
    第26號函在卷可佐。顯見聲請人出席捷康公司105年8月23日
    之懲戒評議會議時，即已聽聞系爭被證6文書中所申訴內容
    ，並於事後收受評議會議紀錄時，得以詳閱並知悉被告4人
    所申訴事項。
　㈡再審酌系爭勞訴案件審理過程中，捷康公司於109年1月14日
    提出民事答辯（一）狀檢附系爭被證6文書，並逕將繕本傳
    送對造（即聲請人方），有上開民事答辯（一）狀附卷可參
    。嗣系爭勞訴案件109年2月3日言詞辯論程序中，聲請人及
    其訴訟代理人均有到庭，經承審法官詢問：「就被告（即捷
    康公司）所提被證1到9，原告有無爭執？」聲請人之訴訟代
    理人宋錦武律師答稱：「被證1到4形式上不爭執，被證5我
    們否認，對評議內容有爭執，形式上真正不爭執，被證5、6
    、7、8、9形式上都不爭執，對於內容都有爭執，被證10、
    附件1、2形式上不爭執。」佐以訴訟代理人有於聲請人到庭
    時以口頭告知上開答辯狀內容暨所附事證之要旨，而聲請人
    亦向訴訟代理人表示其內容並不實在，訴訟代理人遂回答對
    於系爭被證6文書之意見為形式上不爭執，但對於內容有爭
    執，有宋錦武律師提出之刑事陳報狀在卷可憑。自聲請人交
    由訴訟代理人表達對於系爭被證6文書之形式不爭執、僅爭
    執實質內容之意見，可認聲請人至遲於109年2月3日當庭即
    已知悉系爭被證6文書之存在，並因前述懲戒評議程序已對
    內容有所知悉，而得以向訴訟代理人表示其意見。
　㈢從而，若依聲請人之主張被告4人係涉犯刑法第310條第2項之
    誹謗罪嫌，依刑法第314條之規定，需告訴乃論，然聲請人
    遲至110年2月4日方對被告4人提出告訴，有刑事告訴狀首頁
    收狀時間條戳可參，顯已逾6個月之告訴期間。
　㈣又聲請人於原檢察官偵查中陳稱：被告4人是將系爭被證6文
    書交給公司人事經理而已等語。且被告4人係於105年5、6月
    間將系爭被證6文書交給時任生產部管理員廖志傑，再轉交
    予人力資源經理柯適修，未作訴訟陳報外之任何使用乙節，
    有捷康公司110年8月6日110捷字第26號函附卷可參。而聲請
    人當時亦為捷康公司員工，其係直到105年8月23日之懲戒評
    議會議知悉系爭被證6文書之內容、於109年2月3日當庭知悉
    系爭被證6文書之存在，業如前述，顯見該文書並未向不特
    定人散布。至聲請人所指因在該文書簽名者共有12人、跨2
    部門，顯已散布於不特定多數人云云，顯屬臆測之詞，自難
    憑採。
五、綜上所述，橋頭地檢署檢察官所為原不起訴處分及高雄高分
    檢檢察長駁回再議聲請之處分，已就聲請人於偵查時、再議
    時提出之告訴理由予以斟酌，並論述所憑證據及其認定之理
    由，依卷內現存全部證據資料，可認聲請人提出本件告訴已
    逾告訴期間，亦不足使本院認定被告4人確有誹謗之犯行，
    是本件心證程度尚未達到有罪判決之高度可能門檻，聲請人
    交付審判意旨猶執前詞，指摘原不起訴處分及原駁回再議處
    分不當，且所執之事項亦不足為推翻原不起訴處分及原駁回
    再議處分之理由，揆諸前揭說明，本件交付審判之聲請，為
    無理由，應予駁回。
據上論斷，應依刑事訴訟法第258條之3第2項前段規定，裁定如
主文。
中　　華　　民　　國　　111 　年　　6 　　月　　28　　日
                  刑事第二庭  審判長法　官  黃右萱
　　　　　　　　　                  法  官  楊凱婷
　　　　　　　　　                  法  官  李怡靜
以上正本證明與原本無異。
不得抗告。
中　　華　　民　　國　　111 　年　　6 　　月　　28　　日
                                    書記官  楊芷心